臺灣臺中地方法院民事判決　九十一年度婚字第一三七六號
　　原　　　告　乙○○
　　被　　　告　甲○○○鍠）.
右當事人間請求離婚事件，本院於民國九十三年三月十七日言詞辯論終結，判決如左
：
    主　　文
准原告與被告離婚。
訴訟費用由被告負擔。
    事　　實
甲、原告方面：
  一、聲明：如主文所示。
  二、陳述：
    （一）被告係越南國籍人民，於民國八十八年十二月二十八日與原告在越南結婚
          ，婚後被告於八十九年一月二十五日入境臺灣與原告共同生活，原告本以
          為兩造可終身廝守，惟被告竟不能忘懷之前在越南所生之小孩，時持相片
          哭泣，並表示不可能與原告終生相守，嗣於八十九年七月十日被告因思念
          在越南之小孩，即堅持返回越南，雖經原告以被告已懷孕四個月，是否先
          將小孩生下再回越南，惟被告執意不肯，是原告父母乃陪同被告搭機回越
          南，至越南後，由於被告表示尚不願來臺，原告之父母即先於同年七月二
          十一日返臺，一個月後，因仍未見被告來臺，原告之父母又於八十九年九
          月十日、十二月十二日二次前往越南，後被告仍拒絕來臺，原告父母只得
          再返回臺灣，自此雖經原告多次催促，惟被告均不置理，其顯已無與原告
          維持婚姻之意，而自被告返回越南後，迄今已三年餘，被告顯係惡意遺棄
          原告在繼續狀態中，原告依民法第一千零五十二條第一項第五款規定，自
          得請求判決離婚。
　　（二）又被告在臺期間，仍無法忘懷之前在越南所生之小孩，而於八十九年七月
　　　　　十日返回越南後，即未再來臺，對於原告多次之催促，亦不予置理，迄今
　　　　　已三年餘，其顯已無與原告維持婚姻之意願；再觀兩造現分居臺灣、越南
　　　　　二地各行其事，應認兩造間確有難以維持婚姻之重大事由，且此項重大事
　　　　　由不能歸責於原告，原告依民法第一千零五十二條第二項，亦得請求離婚
　　　　　，並請鈞院就民法第一千零五十二條第一項第五款或同條第二項，擇一為
　　　　　原告勝訴判決。
    （三）對被告抗辦所為陳述：
    　　１、於被告在臺期間，原告並無藉酒毆打被告情事，更無在外面與其他女子
 　　　　   往來。
        ２、原告之父親為了央求被告來臺，曾三度親赴越南接回被告，惟均遭被告
            拒絕，是被告所言，原告父親不承認兩造之婚姻，顯與事實不符。
  三、證據：提出戶籍謄本二件、結婚證書及其譯本影本各一份、照片影本一張、被
      　　　告出境登記表影本一件、許明財護照影本一件，並聲請訊問證人許明財
     　　　 、許蔡秀雲。
乙、被告方面：
    被告未於言詞辯論期日到場，據其提出之書狀之聲明、陳述如下：
  一、聲明：駁回原告之訴。
  二、陳述：
    （一）被告於八十九年二月二十三日至臺灣與原告共同生活，惟被告在臺期間，
          原告常於酒後毆打及虐待被告，且原告在外面包小老婆，於得知被告已懷
          孕四個月後，卻有離婚之意圖。
    （二）原告之父親不承認被告為其媳婦，並在生活上百般挑剔，並要求被告須產
          下孫兒，及被告懷孕後，原告父親更要求被告需在臺灣生產，否則即要向
          被告娘家請求賠償結婚費用。
　　（三）被告於八十九年七月二十五日返回越南，並在同年十二月二十七日產下一
　　　　　女，曾將小孩相片寄與原告，並請求原告負擔撫養費，惟原告迄今仍置之
　　　　　不理。
  三、證據：提出照片影本一張。
丙、本院依職權向內政部警政署查詢被告入出境紀錄資料。
    理　　由
一、被告經合法通知，未於言詞辯論期日到場，核無民事訴訟法第三百八十六條各款
    所列情形，爰依原告之聲請，由其一造辯論而為判決。
二、查原告主張被告係越南國籍人民，兩造於八十八年十二月二十八日在越南結婚，
    婚姻關係現仍存續中，有原告提出之戶籍謄本及兩造結婚證書暨譯文影本為證，
    堪信為真。
三、原告復主張婚後被告曾於八十九年一月二十五日入境臺灣與原告共同生活，並於
    同年七月十日返回越南後，即拒來臺與原告履行同居生活，雖經原告父母三度親
    赴越南央求被告來臺，惟仍無結果等事實，亦據原告提出被告出境登記表及許明
    財護照等影本各一件為證，並經證人許明財（原告之父親）、許蔡秀雲（原告之
    母親）到庭證述屬實，被告雖辯稱：伊在臺期間，常遭原告毆打及虐待，原告並
    因有婚外情，而欲與被告離婚，及原告之父親非但不承認伊為其媳婦，且在生活
    上對伊百般挑剔，又伊回越南生產後，原告均不負擔伊與小孩之撫養費等語，惟
    均為原告所否認，且被告復未能舉證以實其說，是被告前開所辯，尚難遽採，原
    告前開之主張，自堪信為真實。
四、按配偶之一方為中華民國國民者，其離婚之原因事實，應依中華民國法律，涉外
    民事法律適用法第十四條定有明文。本件被告係越南國籍人民，原告為中華民國
    國民，則兩造本件離婚事件，自應適用中華民國法律。復按民法親屬編修正前，
    第一千零五十二條就裁判離婚原因，原採列舉主義；於七十四年六月三日修正公
    布時，在同條增列第二項規定：「有前項以外之重大事由，難以維持婚姻者，夫
    妻之一方，得請求離婚」。其立法本旨，乃以同條第一項各款列舉之離婚原因，
    過於嚴格；故增列第二項，即夫妻一方之事由，雖不備同條第一項所列各款之要
    件，祇須按其事由之情節，在客觀上，確屬難以維持婚姻生活者，亦在得請求裁
    判離婚之列。此項規定係為因應實際需要所增設，倘認婚姻已生破綻而無回復之
    希望，則應許其裁判離婚；而婚姻是否已生破綻而無回復之希望須依客觀的標準
    ，即難以維持婚姻之事實，是否已達於倘處於同一境況，任何人均將喪失維持婚
    姻意欲之程度以決之。但其事由應由夫妻之一方負責者，僅他方得為請求。而婚
    姻乃一男一女之兩性結合，以組織家庭，共同生活為目的。故有足以破壞共同生
    活或難以維持共同生活之情事發生，允宜許其離婚以消滅婚姻關係。本件原告主
    張被告於八十九年七月十日返回越南後，即拒來臺與原告共同生活，迄本件言詞
    辯論終結時已逾三年，期間雖經原告父母三度親赴越南央求被告來臺，惟仍無結
    果，業如前述，足見被告主觀上已無與原告經營夫妻共同生活之意，而原告復提
    起本件離婚之訴，顯然兩造均已無維持婚姻之意願；又兩造現分居臺灣、越南各
    行其事，長期分居致兩造之婚姻名存而實亡，兩造摯愛基礎已動搖，無復合之可
    能，任何人處於同一情況下，均不願繼續維持婚姻生活，堪信本件兩造間確有民
    法第一千零五十二條第二項前段所稱難以維持婚姻之重大事由存在，且並無證據
    足資證明原告對此婚姻之破綻事由有責。從而，原告依民法第一千零五十二條第
    二項請求判決離婚，洵屬正當，應予准許。又離婚之訴為形成之訴，訴訟標的依
    通說為形成權即離婚事由之存否，於同一當事人主張多項離婚原因時，如法院認
    其中一項為有理由，對於當事人之其他主張即無須審酌，本件原主張離婚之原因
    雖有民法第一千零五十二條第一項第五款惡意遺棄原告於繼續狀態中或同條第二
    項其他重大事由，惟其請求本院擇一為原告勝訴判決，則本院既已依民法第一千
    零五十二條第二項規定准予兩造離婚，則對於原告之其他主張，自無審究之必要
    ，附此敘明。
五、據上論結，本件原告之訴為有理由，並依民事訴訟法第三百八十五條第一項前段
    、第七十八條，判決如主文。
中　　　華　　　民　　　國　　九十三　　年　　　三　　　月　　三十一　　日
                              臺灣臺中地方法院家事法庭
~B法　　　官　楊國精
右為正本係照原本作成。
如對本判決上訴，須於判決送達後二十日內，向本院提出上訴狀，同時表明上訴理由
（須附繕本）。
中　　　華　　　民　　　國　　九十三　　年　　　三　　　月　　三十一　　日
~B法院書記官
